【裁判字號】    97,易,1948
【裁判日期】    971226
【裁判案由】    違反商標法
【裁判全文】
臺灣彰化地方法院刑事判決              97年度易字第1948號
公  訴  人  臺灣彰化地方法院檢察署檢察官
被      告  甲○○
上列被告因違反商標法案件，經檢察官聲請簡易判決處刑（97年
度偵字第4119號），本院員林簡易庭認為不宜（97年度員簡字第
588號），簽移普通庭依通常程序審理，本院判決如下：
    主  文
甲○○明知為未得商標權人同意，於同一商品，使用相同之註冊
商標之商品而販賣，處有期徒刑肆月，如易科罰金，以新臺幣壹
仟元折算壹日。扣案如附表所示之物均沒收。
    事  實
一、甲○○明知「BREITLING」、「PIAGET」、「VACHERON-CONS
    TANTIN」、「CHANEL」、「PATEK PHILIPPE」、「OMEGA」
    、「ROLEX」、「CARTIER」、「LV（Louis Vuitton）」等
    商標圖樣，分別係瑞士商百年靈公司（其商標專用權，經核
    准取得指定使用於錶、手錶等商品，現仍於商標專用期間，
    商標註冊號數、商標圖樣、專用商品、專用期間均詳如卷內
    ）、瑞士商瑞奇蒙國際股份有限公司（其商標專用權，經核
    准取得指定使用於鐘錶及其組件等商品，現仍於商標專用期
    間，商標註冊號數、商標圖樣、專用商品、專用期間均詳如
    卷內）、瑞士商香奈兒股份有限公司（其商標專用權經核准
    取得指定使用於鐘錶及其組件、各種皮包、皮夾、手提袋等
    商品，現仍於商標專用期間，商標註冊號數、商標圖樣、專
    用商品、專用期間均詳如卷內）、瑞士商派特飛力浦公司（
    其商標專用權，經核准取得指定使用於鐘錶及其組件等商品
    ，現仍於商標專用期間，商標註冊號數、商標圖樣、專用商
    品、專用期間均詳如卷內）、瑞士商亞米茄股份有限公司（
    其商標專用權經核准取得指定使用於錶及其組件等商品，現
    仍於商標專用期間，商標註冊號數、商標圖樣、專用商品、
    專用期間均詳如卷內）、瑞士商勞力士公司（其商標專用權
    經核准取得指定使用於錶、鐘錶製品等商品，現仍於商標專
    用期間，商標註冊號數、商標圖樣、專用商品、專用期間均
    詳如卷內）、荷蘭商卡地亞國際公司（其商標專用權經核准
    取得指定使用於錶等商品，現仍於商標專用期間，商標註冊
    號數、商標圖樣、專用商品、專用期間均詳如卷內）、法商
    路易威登馬爾悌耶公司（其商標專用權，經核准取得指定使
    用於皮夾、公事包、手提包、小錢包、皮帶、煙盒等商品，
    現仍於商標專用期間，商標註冊號數、商標圖樣、專用商品
    、專用期間均詳如卷內），前向我國經濟部中央標準局（現
    已改制為經濟部智慧財產局）申請註冊登記，並分別經核准
    於專用期間內就指定之商品取得商標專用權，現均仍在商標
    專用期限內，未經商標權人之同意或授權，不得於同一商品
    使用相同之註冊商標圖樣，亦不得販賣仿冒該等商標圖樣之
    商品，並明知該等公司所生產製造使用上開商標圖樣之商品
    ，在國際及國內市場均行銷多年，具有相當之聲譽，為業者
    及一般消費大眾所熟知，屬相關大眾所共知之商標商品。甲
    ○○為賺取利益，竟基於販賣仿冒商標商品之集合犯意，於
    97年3月30日21時許，在雲林縣西螺鎮某夜市內，以新臺幣
    （下同）1萬5千元之代價，向真實姓名年籍不詳之成年男子
    ，一次販入如附表所示仿冒上開商標之手錶、皮件及香煙盒
    等商品，並自斯時起將之藏放於其所使用之車牌號碼8V-801
    9號自小客車內，且駕車載運該等仿冒商標商品四處伺機販
    售，並曾於97年4月7日在彰化市○○街某處以2千元之價格
    販售仿冒「LV」商標圖樣之皮包1個予不詳姓名年籍之成年
    女子。嗣於97年4月9日17時35分許，為警在彰化縣員林鎮○
    ○里○○街與博愛路口盤查查獲，並在甲○○駕駛之上開自
    小客車後座及後車廂內扣得如附表所示之仿冒商標商品，而
    悉上情。
二、案經彰化縣警察局員林分局報告臺灣彰化地方法院檢察署檢
    察官偵查起訴。
    理  由
一、按除簡式審判程序、簡易程序及第376條第1款、第2款所列
    之罪之案件外，第一審應行合議審判，刑事訴訟法第284條
    之1定有明文，本件被告甲○○所犯係屬刑事訴訟法第376條
    第1款所列之罪，爰依法行獨任審判。又本件有關以下所引
    用被告以外之人於審判外之言詞或書面陳述，而不符合刑事
    訴訟法第159條之1至第159條之4規定者，公訴人及被告均未
    爭執證據能力，且經本院於審理時當庭直接提示而為合法之
    調查，公訴人、被告均未於言詞辯論終結前聲明異議，本院
    審酌前開證據作成或取得之狀況，並無非法或不當取證之情
    事，且亦無顯不可信之情況，故認為適當而均得以作為證據
    ，是後述所引用證據依刑事訴訟法第159 條之5規定，均具
    有證據能力，合先敘明。
二、訊據被告甲○○固坦認扣案物品係其所購買之仿冒上開商標
    商品，惟矢口否認有何違反商標法之犯行，辯稱：扣案仿冒
    商標商品係其受友人之託而分別於95年底及96年初在大陸地
    區購買後帶回，並無販賣意圖且無販賣行為云云。經查：
（一）上開事實，業經被告於警詢時自白：其於97年3月30日21
      時許，在雲林縣西螺鎮夜市擺攤兜售兒童用零錢包時，有
      一名陌生男子至其攤位販售仿冒上開商標之手錶、皮包、
      香煙盒、皮帶、零錢包等物，其遂以1萬5千元購買，其自
      97年3月30日進貨後即開始販賣，其間曾於97年4月7日在
      彰化縣彰化市○○街以2千元價格販賣一個仿冒「LV」皮
      包予一名過路女子，而賣出1件仿冒商標商品等情不諱，
      並經證人即告訴代理人薈萃商標協會臺灣連絡處主任丙○
      ○及證人即告訴代理人法商路易威登馬爾悌耶公司在臺授
      權代表乙○○分別於警詢時陳明無訛，且據證人即查獲員
      警蕭志旺於偵查中具結證述屬實。又「BREITLING」、「
      PIAGET」、「VACHERON-CONSTANTIN」、「PATEKPHILIPP
      E」、「OMEGA」、「ROLEX」、「CARTIER」等商標圖樣，
      分別係瑞士商百年靈公司、瑞士商瑞奇蒙國際股份有限公
      司、瑞士商派特飛力浦公司、瑞士商亞米茄股份有限公司
      、瑞士商勞力士公司、荷蘭商卡地亞國際公司向我國經濟
      部智慧財產局申請註冊，經核准取得商標專用權，指定使
      用於手錶等商品，現均仍在商標專用期限內；又「CHANEL
      」商標圖樣，係瑞士商香奈兒股份有限公司向我國經濟部
      智慧財產局申請註冊，經核准取得商標專用權，指定使用
      於鐘錶、各種皮包、皮夾、手提袋、旅行袋等商品，現仍
      在商標專用期限內；而LV（Louis Vuitton）」商標圖樣
      ，係法商路易威登馬爾悌耶公司向我國經濟部智慧財產局
      申請註冊，經核准取得商標專用權，指定使用於皮夾、公
      事包、手提包、小錢包、皮帶、煙盒等商品，且亦在專用
      期限內等事實，有經濟部智慧財產局商標資料檢索服務資
      料等件在卷可稽，而扣案如附表所示商品，經鑑定結果，
      因有商品來源不明、非來自原廠授權製造廠商；商品品質
      使用之材質、配件、製工均甚粗糙與原廠有異；欠缺原廠
      商品之保證書、來源證明、發票、使用說明書及精緻包裝
      ；販售價格與原廠相差懸殊，並仿製原廠商註冊之商標（
      文字或圖樣）等情形，可確認係屬仿冒商標商品乙節，有
      委任狀原文及中譯本各1份及鑑定證明書2份在卷足憑，復
      有如附表所示商品扣案可資佐證。再者，依被告陳明警詢
      筆錄為其親閱後簽名，警詢前或警詢時其未遭警方打、罵
      、恐嚇或以不正方法對待，警員僅有要其配合做筆錄等語
      在卷，證人即承辦員警張洪造、賴志騰亦均具結證述係被
      告自行供稱扣案仿冒商標商品在雲林縣西螺鎮路邊攤購買
      ，且有賣出1個仿冒「LV」皮包，當時並無不當詢問被告
      等語明確，足見被告於警詢時所為之上開自白係出於自由
      意思而具任意性，且核與事實相符，是被告之上開自白，
      堪以採信，前情堪認屬實。
（二）雖被告嗣後於偵查中及本院審理時翻異其詞並以前揭情詞
      置辯，惟就被告警詢筆錄觀之，所謂「雲林縣西螺鎮夜市
      」、「以1萬5千元購買」、「曾於97年4月7日在彰化縣彰
      化市○○街以2千元價格販賣1個「LV」皮包予過路女子」
      等內容，除非親身經歷，否則如何供出該等重要細節，況
      苟非確有其事，被告焉有於警詢時為上開陳述而自陷不利
      ，使己遭受法律訴追危險之可能，是其事後翻異之詞已難
      遽信，觀諸被告先於97年6月10日偵訊時供稱：「（買該
      批仿冒產品做何用？）都是要送我3、4個朋友的。」、「
      （要送的朋友姓名、年籍？）要查電話簿才知道。」、「
      （被警方攔檢時，為何帶上述仿冒商標產品？）因為我送
      朋友，朋友知道那是仿冒品，所以不敢收，所以我一直放
      在車上。」、「（朋友有幾位？叫何名？）有陳鴻裕、郭
      吉成、韋志偉，但不知道地址及聯絡電話。」、「（上述
      仿冒商標產品何時、地將何種產品、數量交給何位朋友？
      ）【思考多時，支支吾吾後】不知如何回答。」等語；於
      97年6月27日供稱：「（仿冒之手錶、背包等物是何時從
      大陸帶回？次數為何？每次數量？）自95年開始，我就零
      星的帶進來，95年帶2次，96年也帶2次，97年沒有帶。詳
      細時間、物品，我已忘了。」等語；再於97年9月23日偵
      訊時供稱：「（扣案之物是何朋友叫你帶回臺灣？）郭吉
      成、陳鴻裕、魏志偉等三人。」、「（與郭吉成、陳鴻裕
      、魏志偉認識多久？）陳鴻裕是我認識快5年的朋友，郭
      吉成、魏志偉是我三年前的同事。」、「（認識郭吉成、
      陳鴻裕、魏志偉後，是否都有密切連絡？）沒有，但如果
      要找他們都可找到。」、「（扣案物品是否都是郭吉成、
      陳鴻裕、魏志偉叫你帶回臺灣的？）是的。」、「（為何
      帶回臺灣已很久，還沒交給郭吉成、陳鴻裕、魏志偉？）
      我有拿給他們，但他們說是大陸製的，且品質不好，所以
      就不要了。」等語在卷，於本院審理時又先稱扣案仿冒商
      標商品是其95年去大陸玩帶回來的，旋又稱是95年年底及
      96年年初去大陸玩買回來的等語在卷，足見被告就其輸入
      扣案仿冒商品之原因及過程反覆不一且始終交代不清，況
      若被告所稱係受朋友郭吉成、陳鴻裕、魏志偉等3人之託
      至大陸購買扣案仿冒商標商品帶回等語為真，何以其一開
      始經檢察官訊問時竟表示需查電話簿才知道友人姓名，且
      就何時、地將何種仿冒商品交給何位朋友之問題支吾其詞
      而不知如何回答，又稱因贈送朋友，朋友知道是仿冒品不
      敢收等語，足見其上開辯稱要非可取。再者，依被告於本
      院審理時所稱：「（你帶回這些東西之後，你說郭吉成等
      3人說仿得太假不要了，是何時跟你說的？）97年年初。
      」等語，則如被告係受郭吉成等3人始在大陸購買扣案仿
      冒商標商品，依常理而言，其理應於返國之後隨即交予郭
      吉成等3人，豈有於事隔近1年後始交予朋友之可能？益徵
      被告上開所辯有違常理，殊難憑信。又本件為警查扣之仿
      冒商品數量眾多，悉數置於被告所駕駛之自用小客車上，
      且多數為手錶、皮件等物，其中仿冒「CHANEL」商標圖樣
      之同款式零錢包多達8個，且其中有幾個「CHANEL」零錢
      包仍以塑膠袋包裝尚未拆封，而其中1支仿勞力士手錶錶
      帶上更貼有「真鋼白金不退色、一年保固」之字樣，此有
      照片1紙在卷可證，衡諸常理，被告購入數量如此眾多之
      手錶及皮件等物，復全數置於其使用之自小客車上載運，
      其確係意圖營利供販賣之用，要無疑義。
（三）綜上所述，被告上開所辯均係事後卸責之詞，不足採信。
      本件事證明確，被告犯行堪以認定，應予依法論科。
二、核被告所為，係犯商標法第82條明知為未得商標權人同意，
    於同一商品，使用相同於他人註冊商標之圖樣之商品而販賣
    罪。按商標法第82條所謂「販賣」，係指明知其為仿冒商標
    產品，意圖營利而有販入或賣出之行為而言，其販入及賣出
    之行為，不必二者兼備，有一即屬成立。又刑事法若干犯罪
    之行為態樣，本質上原具有反覆、延續實行之特徵，立法時
    既予特別歸類，定為犯罪構成要件之行為要素，則行為人基
    於概括之犯意，在密切接近之一定時、地持續實行之複次行
    為，倘依社會通念，於客觀上認為符合一個反覆、延續性之
    行為觀念者，於刑法評價上，即應僅成立一罪，俾免有重複
    評價、刑度超過罪責與不法內涵之疑慮；學理上所稱「集合
    犯」之職業性、營業性或收集性等具有重複特質之犯罪均屬
    之，例如經營、從事業務、收集、販賣、製造、散布等行為
    概念者是，此有最高法院95年度臺上字第1079號判決意旨可
    資參照。被告販賣前揭仿冒商標商品之營業性行為，係在密
    集期間內以相同之方式持續進行，未曾間斷，是此販賣仿冒
    商標商品之犯行，即具有反覆、延續實行之特徵，從而在行
    為概念上，縱有多次販賣之舉措，仍應評價認係包括一罪之
    集合犯。爰審酌被告販賣仿冒商標商品，破壞商品交易秩序
    ，且其行為已對商標權人之商譽造成損害，就真正商標權所
    表彰之商品品質亦生影響，並累及我國致力於智慧財產權保
    護之國際聲譽，兼衡其販入、販出之仿冒商標商品數量，及
    其並無前科，素行尚佳，暨其犯罪之動機、目的、手段、智
    識程度及犯後態度等一切情狀，量處如主文所示之刑，並諭
    知易科罰金之折算標準以示懲儆。至扣案之仿冒商標商品，
    係被告犯商標法第82條之罪所販賣之商品，不問屬於犯人與
    否，均應依同法第83條之規定，宣告沒收之。
據上論斷，應依刑事訴訟法第299條第1項前段，商標法第82條、
第83條，刑法第11條前段、第41條第1項前段，判決如主文。
本案經檢察官陳茂榮到庭執行職務。
中    華    民    國    97    年    12    月    26    日
                  刑事第二庭          法  官  尚安雅
以上正本證明與原本無異。
如不服本判決，應於收受判決後10日內向本院提出上訴書狀，並
應敘述具體理由；其未敘述上訴理由者，應於上訴期間屆滿後20
日內向本院補提理由書（均須按他造當事人之人數附繕本「切勿
逕送上級法院」）。
告訴人或被害人對於判決如有不服具備理由請求檢察官上訴者，
其上訴期間之計算係以檢察官收受判決正本之日期為準。
中    華    民    國    97    年    12    月    31    日
                                      書記官  陳文俊
附錄本案論罪科刑法條全文：
商標法第81條
未得商標權人或團體商標權人同意，有下列情形之一者，處 3 年
以下有期徒刑、拘役或科或併科新臺幣20萬元以下罰金：
一、於同一商品或服務，使用相同之註冊商標或團體商標者。
二、於類似之商品或服務，使用相同之註冊商標或團體商標，有
    致相關消費者混淆誤認之虞者。
三、於同一或類似之商品或服務，使用近似於其註冊商標或團體
    商標之商標，有致相關消費者混淆誤認之虞者。
商標法第82條
明知為前條商品而販賣、意圖販賣而陳列、輸出或輸入者，處
1 年以下有期徒刑、拘役或科或併科新臺幣 5 萬元以下罰金。
附表：
┌──┬──────────────────┬────┐
│編號│仿冒商標商品名稱                    │ 數  量 │
├──┼──────────────────┼────┤
│ 1  │仿冒「BREITLING」商標手錶           │  1個   │
├──┼──────────────────┼────┤
│ 2  │仿冒「PIAGET」商標手錶              │  2個   │
├──┼──────────────────┼────┤
│  3 │仿冒「CARTIER」商標手錶             │  1個   │
├──┼──────────────────┼────┤
│  4 │仿冒「PATEK  PHILIPPE」商標手錶     │  2個   │
├──┼──────────────────┼────┤
│  5 │仿冒「VACHERON-CONSTANTIN」商標手錶 │  1個   │
├──┼──────────────────┼────┤
│  6 │仿冒「OMEGA」商標手錶               │  1個   │
├──┼──────────────────┼────┤
│  7 │仿冒「ROLEX」商標手錶               │  2個   │
├──┼──────────────────┼────┤
│  8 │仿冒「CHANEL」商標手錶              │  1個   │
├──┼──────────────────┼────┤
│  9 │仿冒「CHANEL」商標零錢包            │  8個   │
├──┼──────────────────┼────┤
│ 10 │仿冒「CHANEL」商標背包              │  1個   │
├──┼──────────────────┼────┤
│ 12 │仿冒「LV」商標手提包                │  1個   │
├──┼──────────────────┼────┤
│ 13 │仿冒「LV」商標公事包                │  1個   │
├──┼──────────────────┼────┤
│ 14 │仿冒「LV」商標香煙盒                │  1個   │
├──┼──────────────────┼────┤
│ 15 │仿冒「LV」商標皮夾                  │  1個   │
├──┼──────────────────┼────┤
│ 16 │仿冒「LV」商標皮帶                  │  1條   │
├──┼──────────────────┼────┤
│ 17 │仿冒「LV」商標零錢包                │  2個   │
└──┴──────────────────┴────┘


司法院資訊處製作；財團法人民間司法改革基金會備份。
